【裁判字號】    99,訴,97
【裁判日期】    990730
【裁判案由】    搶奪等
【裁判全文】
臺灣新竹地方法院刑事判決                99年度訴字第97號
公  訴  人  臺灣新竹地方法院檢察署檢察官
被      告  甲○○
            乙○○
上列被告等因搶奪等案件，經檢察官提起公訴（99年度偵字第26
59號），於本院準備程序進行中，被告等就被訴之事實為有罪陳
述，經告知被告等簡式審判程序之旨，並聽取當事人之意見後，
裁定進行簡式審判程序判決如下：
    主  文
甲○○共同犯攜帶兇器竊盜罪，處有期徒刑陸月；又共同犯攜帶
兇器搶奪未遂罪，處有期徒刑捌月。應執行有期徒刑壹年。緩刑
伍年，緩刑期內付保護管束。
乙○○共同犯攜帶兇器竊盜罪，處有期徒刑陸月；又共同犯攜帶
兇器搶奪未遂罪，處有期徒刑捌月。應執行有期徒刑壹年。緩刑
伍年，緩刑期內付保護管束。
    事  實
一、甲○○、乙○○因家境困難、經濟不佳，竟分別意圖為自己
    不法所有之竊盜、搶奪犯意聯絡及行為分擔，於：
  (一)於民國99年3 月25日凌晨4 時許，2 人基於意圖為自己不法
    所有之竊盜犯意聯絡及行為分擔，持客觀上足以危害他人之
    生命、身體，可供兇器使用之扳手1 支，至苗栗縣頭份鎮濫
    坑里9 鄰福樂新村34號前，由乙○○在旁把風，甲○○徒手
    竊取丁○○所有車號713-BTE 號機車車牌1 面。得手後，改
    懸掛在甲○○所有車號537-DKH 號黑色重型機車上，2 人並
    將甲○○上開機車漆成白色。
  (二)於同日上午11時20分許，2 人另基於意圖為自己不法所有搶
    奪之犯意聯絡及行為分擔，攜帶其於同日凌晨某時許在新竹
    縣南寮地區某處所拾取客觀上對人之生命、身體安全構成危
    險性之榔頭1 支，由甲○○騎乘上開改懸掛車號713-BTE 號
    車牌之機車搭載乙○○，在新竹市○區○○街附近繞圈，物
    色作案之對象，嗣後選定坐落在新竹市○○街22號之「金玉
    興銀樓」，由甲○○在外把風，乙○○則持上開榔頭乘在該
    銀樓內照顧營業之丙○○不及防備，公然於通街大衢上持上
    開榔頭奮力敲擊該銀樓展示櫥窗玻璃數下（毀損部分未據告
    訴），著手欲奪取櫥窗內之金飾珠寶，因觸動警鈴，鈴聲大
    作，店員丙○○旋即衝出店外制止並呼叫，遭乙○○揮舞之
    榔頭敲傷（傷害部分另經臺灣新竹地方法院檢察署檢察官為
    不起訴處分），甲○○見狀旋騎乘前開車輛逃離現場，附近
    鄰居則聞聲趕往現場，合力制伏乙○○，始未得逞，並扣得
    上開作案用之榔頭1 支，經警循線查獲甲○○，復扣得作案
    當時所穿戴之雨衣、安全帽等物品。
二、案經新竹市警察局第二分局報請臺灣新竹地方法院檢察署檢
    察官偵查起訴。
    理  由
壹、程序方面：
一、按除被告所犯為死刑、無期徒刑、最輕本刑為3 年以上有期
    徒刑之罪或高等法院管轄第一審案件者外，於第一次審判期
    日前之準備程序進行中，被告先就被訴事實為有罪之陳述時
    ，審判長得告知被告簡式審判程序之旨，並聽取當事人、代
    理人、辯護人及輔佐人之意見後，裁定進行簡式審判程序，
    刑事訴訟法第273 條之1 第1 項定有明文。經核本件被告2
    人所犯係死刑、無期徒刑、最輕本刑為3 年以上有期徒刑以
    外之罪，其於準備程序中就被訴事實為有罪之陳述，經法官
    告知簡式審判程序之旨，並聽取公訴人、被告2 人之意見後
    ，本院爰依首揭規定，合議裁定由受命法官獨任進行簡式審
    判程序。
二、按被告以外之人於審判外之陳述，雖不符刑事訴訟法第159
    條之1 至第159 條之4 之規定，而經當事人於審判程序同意
    作為證據，法院審酌該言詞陳述或書面陳述作成時之情況，
    認為適當者，亦得為證據，刑事訴訟法第159 條之5 第1 項
    定有明文。本件檢察官、被告2 人於本院審判程序時，就本
    判決所引用其他審判外之言詞或書面陳述，就證據能力均不
    爭執，本院認該具有傳聞證據性質之證據，其取得過程並無
    瑕疵，且與待證事實具有關聯性，證明力非明顯過低，以之
    作為證據係屬適當，認俱得為證據。
貳、實體部分：
一、上開犯罪事實，業經被告甲○○、乙○○於警詢、偵查及本
    院審理時均坦承不諱，核與證人即被害人丁○○、丙○○在
    警詢、偵查中之證述情節相符（見偵查卷第26頁至第28頁、
    第96頁至第98頁、第108 頁至第108 之1 頁、第112 頁至第
    113 頁、第116 頁至第117 頁、第29頁至第34頁、第96頁至
    第97頁），復有搜索扣押筆錄、搜索扣押目錄表、苗栗縣警
    察局車輛協尋電腦輸入單、車籍查詢- 基本資料詳細畫面、
    診斷證明書、監視錄影照片2 張、現場照片20張暨如事實欄
    所示之扣案物可憑（見偵查卷第35頁至第37頁、第43頁至第
    47之1 頁、第49頁、第50頁、第62頁至第73頁、第118 頁）
    ，足認被告2 人自白與事實相符。本案事證明確，被告2 人
    犯行洵堪認定。
三、論罪科刑：
  (一)按刑法第321 條第1 項第3 款之攜帶兇器竊盜罪，係以行為
    人攜帶兇器竊盜為其加重條件，此所謂兇器，其種類並無限
    制，凡客觀上足以對人之生命、身體、安全構成威脅，具有
    危險性之兇器均屬之。且只須於實施竊盜行為時，在客觀上
    行為人攜帶兇器，不論兇器係於未行竊前即隨身攜帶持有，
    或在竊盜現場臨時拾取持用，亦不論兇器屬何人所有或行為
    人實際上是否持該兇器以實施竊盜行為，均在所不問。查被
    告2 人在為事實欄所載竊盜犯行所攜帶之扳手在客觀上對人
    之生命、身體、安全構成威脅，足資作為兇器使用，自為刑
    法第321 條第1 項第3 款所稱之兇器。
  (二)次按刑法之搶奪罪，係指公然奪取而言，若乘人不備竊取他
    人所有物，並非出於公然奪取者，自應構成竊盜罪；又刑法
    上之搶奪罪，係以意圖為自己或他人不法之所有，而用不法
    之腕力，乘人不及抗拒之際，公然掠取在他人監督支配範圍
    內之財物，移轉於自己實力支配下為構成要件（最高法院22
    年上字第1334號判例意旨、70年度台上字第4046號裁判意旨
    可資參照）。本件被告2 人既係萌不法所有之念，在「金玉
    興銀樓」營業時間（上午11時20分許）且店員丙○○在該店
    內照顧營業之際，竟不畏聞見，公然於街上，持屬金屬硬物
    且顯足以對人之生命、身體構成危害，應為兇器之榔頭1 支
    ，猛力敲擊該銀樓店內之玻璃櫥，欲以掠取仍在店員丙○○
    監督支配範圍內供營業用之黃金珠寶，自屬搶奪財物甚明。
  (三)核被告甲○○、乙○○所為，均係犯刑法第321 條第1 項第
    3 款攜帶兇器竊盜罪、第326 條第2 項、第1 項之加重搶奪
    罪未遂罪。被告2 人就前揭犯行均有犯意聯絡及行為分擔，
    為共同正犯。又被告2 人已著手於搶奪行為之實行而不遂，
    為未遂犯，依刑法第25條第2 項規定減輕其刑。被告2 人所
    犯上開2 罪間，犯意各別，應予分論併罰。爰審酌被告2 人
    係因家境困難而犯本件竊盜、搶奪罪行，非但造成被害人財
    物之損失，更使被害人受有莫大恐懼，對社會安全之危害非
    輕，然其等均無前科之素行，有臺灣高等法院被告前案紀錄
    表1 份在卷可稽，復衡以其等犯罪動機、手段、所生危害、
    犯後尚知坦認及被告乙○○業與被害人和解暨檢察官分別求
    處有期徒刑1 年4 月、1 年5 月尚嫌過重等一切情狀，分別
    量處如主文所示之刑，以資懲儆。又被告2 人均未曾受有期
    徒刑以上刑之宣告，有臺灣高等法院被告前案紀錄表1 份在
    卷可憑，另衡以被告2 人係均甫滿20歲，係因家庭經濟環境
    欠佳，為減輕家中經濟負擔，思慮不週而以事實欄所示方式
    為本件竊盜、搶奪犯行，以被告2 人所使用之手段可知被告
    2 人思慮單純，與一般經縝密計畫復以強暴手段而為搶奪行
    為迥異，其等經此偵審程序，應知所警惕，諒無再犯之虞，
    本院因認對其等所處之刑以暫不執行為當，爰刑法第74條第
    1 項第1 款之規定，均予以宣告緩刑5 年，以勵自新；並認
    被告2 人有觀察輔導及再教育之必要，爰依刑法第93條第1
    項規定，諭知於緩刑期間付保護管束。
  (四)扣案之榔頭1 支、手套2 雙及未扣案之扳手1 支雖係被告2
    人分別用以為本件搶奪、竊盜所用之物，然被告2 人均稱非
    其所有，且依卷內現存證據，尚無從認定為被告2 人所有之
    物；另扣案之全罩式安全帽2 頂、雨衣1 件，雖係被告2 人
    所有，然係被告2 人之穿著，並非專供犯罪所用之物，經被
    告2 人供承在卷，且非法院應義務沒收之物；又扣案之手提
    袋1 個，雖為被告甲○○所有，然無證據證明係供被告2 人
    犯罪所用之物，爰均不為沒收之諭知。
據上論斷，應依刑事訴訟法第273 條之1 、第299 條第1 項前段
，刑法第28條、第321 條第1 項第3 款、第326 條第2 項、第1
項、第25條、第51條第5 款、第74條第1 項第1 款、第93條第1
項，判決如主文。
本案經檢察官陳宏兆到庭執行職務。
中    華    民    國    99    年    7     月    30    日
                  刑事第四庭  法  官  朱美璘
以上正本證明與原本無異。
如不服本判決應於收受判決後10日內向本院提出上訴書狀，並應
敘述具體理由。其未敘述上訴理由者，應於上訴期間屆滿後20日
內向本院補提理由書(均須按他造當事人之人數附繕本)「切勿逕
送上級法院」。
中    華    民    國    99    年    7     月    30    日
                              書記官  楊嘉惠
附錄本案論罪科刑法條：
刑法第321條第1項：
犯竊盜罪而有左列情形之一者，處6月以上、5年以下有期徒刑：
一、於夜間侵入住宅或有人居住之建築物、船艦或隱匿其內而犯
    之者。
二、毀越門扇、牆垣或其他安全設備而犯之者。
三、攜帶兇器而犯之者。
四、結夥3 人以上而犯之者。
五、乘火災、水災或其他災害之際而犯之者。
六、在車站或埠頭而犯之者。
刑法第326條
犯前條第一項之罪，而有第三百二十一條第一項各款情形之一者
，處一年以上七年以下有期徒刑。
前項之未遂犯罰之。

司法院資訊處製作；財團法人民間司法改革基金會備份。
